臺灣臺北地方法院交通事件裁定　　　　　　　　　　九十三年度交聲字第六七七號
　　異　議　人
　　即受處分人　　甲○○
右列異議人即受處分人因違反道路交通管理處罰條例案件，對於交通部公路總局臺北
區監理所板橋監理站中華民國九十三年六月二十三日所為之處分（原處分案號：板監
違字第裁四一─Ａ00000000號），聲明異議，本院裁定如左：
    主  文
原處分撤銷。
甲○○汽車駕駛人，在禁止臨時停車處所停車，處罰鍰新臺幣陸佰元。
    理  由
一、按道路交通管理處罰條例所稱之汽車，依該條例第三條第八款規定，包括機器腳
    踏車。又汽車臨時停車時，應依左列規定：(一)橋樑、隧道、圓環、障礙物對面、
    鐵路平交道、人行道、行人穿越道、快車道等處，不得臨時停車；汽車停車時，
    應依左列規定：(一)禁止臨時停車處所不得停車，道路交通安全規則第一百十一條
    條第一項第一款、第一百十二條第一項第一款分別定有明文。且依道路交通管理
    處罰條例第三條第三款規定，人行道係指為專供行人通行之騎樓、走廊，及劃設
    供行人行走之地面道路，與人行天橋及人行地下道。從而，在專供行人通行之騎
    樓之禁止臨時停車處所，不得停車，至為明確。次按，汽車駕駛人在禁止臨時停
    車處所停車者，處新臺幣（下同）六百元以上一千二百元以下罰鍰；道路交通管
    理處罰條例關於車輛駕駛人之處罰，如應歸責於車輛所有人者，處罰車輛所有人
    ，道路交通管理條例第五十六條第一項第一款、第八十五條第三項分別規定甚明
    。再者，違反道路交通管理處罰條例之行為人，未依規定自動繳納罰鍰或未依規
    定到案聽候裁決，處罰機關固得依違反道路交通管理事件統一裁罰基準及處理細
    則第四十四條第一項之規定依該處理細則附件之統一裁罰基準表，對行為人逕行
    裁決，惟該條項規定乃必以行為人經合法收受舉發違反道路交通管理事件通知單
    （以下稱舉發通知單）後，無正當理由未依該舉發通知單上所載應到案日期為罰
    鍰之繳納或到案聽候裁決時，方有適用，易言之，如於訴訟上無從證明行為人已
    合法收受舉發通知單之送達，即難認行為人係故意不在應到案日期前到案，而可
    由處罰機關依前揭道路交通管理事件統一裁罰基準及處理細則第四十四條第一項
    之規定對行為人逕行裁決。
二、本件異議人即受處分人甲○○於民國九十二年八月二十一日下午一時二十分許，
    將其所有車牌號碼ＦＸＸ─七九二號重型機車停放在臺北市○○○路○段一三七
    號前之騎樓內，為臺北市政府警察局中正第一分局交通分隊（以下稱中正一分隊
    ）交通助理員郭振弘拍照採證後，以受處分人有違反道路交通管理處罰條例第五
    十六條第一項第一款之行為逕行掣單舉發，嗣受處分人未於應到案日期前提出申
    訴，即未告知實際駕駛人，原處分機關請舉發單位調查結果，仍認受處分人所有
    之車輛有違反道路交通管理處罰條例第五十六條第一項第一款之違規行為，乃依
    道路交通管理處罰條例第五十六條第一項第一款及違反道路交通管理事件統一裁
    罰基準表之規定，裁處機車所有人即受處分人罰鍰最高額一千二百元。
三、受處分人異議意旨略以：伊年逾半百，早已不敢騎機車，十餘年來均以汽車代步
    ，應無裁決書中舉發之違規情事，而家族中亦無人擅自騎乘外出之情形等語。經
    查：
（一）觀諸卷附之現場採證照片，車牌號碼ＦＸＸ─七九二號重型機車係停放禁止臨
      時停車之建築物騎樓內甚明。復參酌受處分人自承其所有之前開機車乃停放在
      其住家地下室倉庫內，足見該機車仍在受處分人之管領之下。是以前開機車之
      違規停放顯可歸責於受處分人。受處分人以前開情詞置辯，並不足採。本件事
      證明確，受處分人所有車輛之違規行為堪以認定。
（二）惟查，受處分人於九十三年九月十六日本院行訊問時陳稱：「（有無收到舉發
      通知單？）我沒有看過。（你以前
      。」（參見九十三年九月十六日本院訊問筆錄第二頁、第三頁），經本院函詢
      臺北市政府警察局交通警察大隊結果：「旨揭重型機車於九十二年八月二十一
      日十三時二十分許，在本市○○○路○段一三七號前違反『騎樓停車，駕駛人
      不在場』交通違規，為員警依據採證照片逕行舉發，通知單通知聯（含採證照
      片）業於九十二年九月三日，以大宗掛號函件『編號：五○二九四』郵寄車主
      （未有單退紀錄）；因大宗掛號單已逾郵局查詢期限六個月以上，致無法查明
      日北市警交大三字0000000000○號函在卷可稽，又參酌前開大宗掛
      號函件聯上收件人送達地址以及原舉發通知單上車主地址所載，均係「台北縣
      板橋市○○○街四十八巷八之三號」，並非受處分人之住所地，顯見並無證據
      得以證明受處分人已受合法送達舉發通知單。是以，本件舉發通知單既未合法
      決，故處罰機關尚不得依違反道路交通管理事件統一裁罰基準及處理細則第四
      十四條第一項之規定依該處理細則附件之統一裁罰基準表，認受處分人故意不
      依限到案，而從重逕行裁決。
四、綜上所述，受處分人固有於右揭時地在禁止臨時停車處所停車之違規事實，然受
    處分人既未收受舉發通知單之送達，是原處分機關以受處分人故意不依限到案而
    從重逕行裁處受處分人罰鍰一千二百元，亦有未洽，自應由本院將原處分撤銷，
    仍以受處分人所有前揭車號機車有違反道路交通管理處罰條例第五十六條第一項
    第一款規定之行為，且受處分人非故意不依限到案，依該條項、同條例第八十五
    條第三項及違反道路交通管理事件統一裁罰基準及處理細則第四十四條第一項規
    定從輕裁處異議人罰鍰六百元，以資適法。
據上論斷，應依道路交通案件處理辦法第二十條前段，裁定如主文。
中　　　華　　　民　　　國　　九十三　　年　　　十　　　月　　二十九　　日
                                  臺灣臺北地方法院交通法庭
  　                                      法　官　胡宗淦
右正本證明與原本無異。
如不服本裁定應於送達後五日內向本院提出抗告狀。
                                          書記官　張耀鴻
中　　　華　　　民　　　國　　九十三　　年　  　十一　　月　　  一  　　日
